臺灣基隆地方法院刑事判決　　　　　　　 95年度訴字第965號
公　訴　人　臺灣基隆地方法院檢察署檢察官
被　　　告　乙○○
　　　　　　　　　　（另案在臺灣臺北監獄士林分監執行中）
上列被告因違反毒品危害防制條例案件，經檢察官提起公訴（95
年度毒偵字第2135號）暨移送併辦（臺灣士林地方法院檢察署96
年度毒偵字第292 號），被告並為有罪陳述，本院合議庭乃裁定
由受命法官獨任以簡式審判程序進行審理，並判決如下：
    主  文
乙○○施用第一級毒品，處有期徒刑柒月；又施用第二級毒品，
處有期徒刑陸月，扣案之安非他命吸食器壹組，沒收。應執行有
期徒刑壹年，扣案之安非他命吸食器壹組，沒收。
    事  實
一、乙○○前因初犯施用毒品案件，經觀察、勒戒後，認無繼續
    施用毒品之傾向，於民國94年9 月2 日經釋放出所，並由臺
    灣基隆地方法院檢察署檢察官於94年10月11日，以94年度毒
    偵字第2132號為不起訴處分確定；乃又二犯施用毒品案件，
    由臺灣基隆地方法院檢察署檢察官提起公訴，經臺灣高等法
    院於95年8 月31日，以95年度上易字第1342號判決有期徒刑
    六月確定，現正執行中（不構成累犯）。詎乙○○猶不思戒
    除毒癮，另基於施用第一級毒品海洛因之犯意，於95年9 月
    24日晚間10時，在臺北縣汐止市○○路○段72巷6 弄11號5
    樓其居所，將海洛因捲放入香煙內再點燃吸食，藉以施用第
    一級毒品海洛因。又基於反覆持續施用第二級毒品安非他命
    類（安非他命暨甲基安非他命）之犯意，自95年9 月24日下
    午3、4時起，至96年2 月1 日下午4、5時止，在上址，將安
    非他命類置入自行組裝之玻璃球吸食器內燒烤使生霧化白煙
    再以口鼻吸食，藉以施用第二級毒品安非他命類，平均1 日
    施用1 次。嗣為警先、後於下列時、地分別查獲：(1)於95年
    9月25日下午6時30分，在臺北縣新莊市○○街11巷2 弄23號
    4 樓之賴力瑋（由檢察官另案偵辦）住處搜索查獲，經採其
    尿液送驗，結果呈嗎啡（海洛因代謝後尿液檢出成份）、安
    非他命暨甲基安非他命陽性反應；(2)於96年2 月3 日晚間9
    時，在臺北縣汐止市○○路○段72巷6 弄11號5 樓其居所搜
    索查獲，並扣得乙○○所有之安非他命吸食器1 組，經採其
    尿液送驗，結果呈安非他命暨甲基安非他命陽性反應，始悉
    上情。
二、案經臺北縣政府警察局新莊分局移送臺灣板橋地方法院檢察
    署呈請臺灣高等法院檢察署令轉臺灣基隆地方法院檢察署檢
    察官偵查起訴暨併案審理。
    理  由
壹、程序事項
    本案被告乙○○所犯者非為死刑、無期徒刑、最輕本刑為三
    年以上有期徒刑之罪或高等法院管轄之第一審案件，其於準
    備程序進行中，先就被訴事實為有罪之陳述，經告知其簡式
    審判程序之旨，並聽取公訴人、被告之意見後，本院業已依
    刑事訴訟法第二百七十三條之一第一項規定，裁定由受命法
    官獨任以簡式審判程序進行本案之審理。
貳、實體事項
一、前揭事實業據被告乙○○於本院審理時坦承不諱，並有安非
    他命吸食器1 組扣案可佐。且被告前後2 次為警查獲後所採
    集之尿液檢體，經分別送請臺灣檢驗科技股份有限公司、臺
    灣尖端先進生技醫藥股份有限公司以氣相層析質譜儀法為確
    認檢驗之結果，或呈嗎啡（海洛因代謝後尿液檢出成份）、
    安非他命暨甲基安非他命陽性反應，或呈安非他命暨甲基安
    非他命陽性反應。此亦有臺灣檢驗科技股份有限公司95年10
    月12日CH/2006/91099 號濫用藥物尿液檢驗報告、臺灣尖端
    先進生技醫藥股份有限公司96年2 月15日濫用藥物檢驗報告
    暨臺北縣政府警察局新莊分局偵辦毒品危害防制條例案件被
    移送人姓名代碼對照表、臺北市政府警察局偵辦毒品案件尿
    液檢體委驗單在卷可憑；參之以酵素免疫分析或薄層定性分
    析等方式為初步篩檢者，檢驗結果雖有相當程度偽陽性之可
    能，然以氣（液）相層析、質譜分析之儀器為交叉確認者，
    檢驗結果出現偽陽性之機率則極低，因而具有公信力，核足
    為對涉嫌人不利之認定；暨一般人注射海洛因經體內吸收代
    謝約30分鐘以後，乃轉換以嗎啡為主要成份（主要型態），
    陸續隨尿液排出體外，並以最初6 至12小時之排泄量最多。
    若以日計，約有80% 之毒品代謝物（嗎啡），可在注射後24
    小時以內隨尿液排出體外，至其他剩餘劑量則可在數日內分
    別隨尿液排出體外；又安非他命類經口服投與後，70% 約於
    24小時以內自尿液中排出，90% 則於96小時以內自尿液中排
    出，是實務目前固衡常以尿液檢測判斷受驗者曾否施用毒品
    ，惟鑑於國內現階段針對尿液所檢測者，僅為該尿液是否呈
    安非他命類陽性反應而已，至其實際投與量之多寡，則每因
    安非他命之檢出與個人投與方式、投與量、體質、採尿時間
    ，乃至檢驗儀器之精密度等諸多因素息息相關，而無從憑以
    精確推斷，遑論進而據以回推（自受驗者採集尿液之時間回
    推）其精確之投與時間。然則，自受驗者口服投與後所得檢
    測出安非他命之通常時間推斷，其投與時間距離其採尿時間
    最長可能不會超過4 日。此復曾經法務部調查局以90年4 月
    12日陸(一)字第90133335號函、行政院衛生署藥物食品檢驗
    局以81年2 月8 日（）藥檢壹字第001156號函釋在案。勾
    稽以觀，足見被告於本院審理時之任意性自白，與事實相符
    ，堪可採信。再者，被告前因初犯施用毒品案件，經觀察、
    勒戒後，認無繼續施用毒品之傾向，於94年9 月2 日經釋放
    出所，並由臺灣基隆地方法院檢察署檢察官於94年10月11日
    ，以94年度毒偵字第2132號為不起訴處分確定；乃又二犯施
    用毒品案件，由臺灣基隆地方法院檢察署檢察官提起公訴，
    經臺灣高等法院於95年8 月31日，以95年度上易字第1342號
    判決有期徒刑六月確定，現正執行中。觀諸卷附臺灣高等法
    院被告前案紀錄表、前揭不起訴處分書、刑事判決所載內容
    自明。從而，本案事證明確，被告於初犯施用毒品案件之五
    年以內，再犯施用毒品之犯行，堪可認定，應依法論科。
二、論罪科刑：
  (一)查海洛因、安非他命類分別係毒品危害防制條例所列管之第
    一級、第二級毒品，此為該條例第二條第二項第一款、第二
    款所明定。按犯毒品危害防制條例第十條之罪（施用毒品罪
    ）者，檢察官應聲請法院裁定，令被告入勒戒處所觀察、勒
    戒，經勒戒處所陳報，認受觀察、勒戒人無繼續施用毒品傾
    向者，應即釋放，並為不起訴之處分；認有繼續施用毒品傾
    向者，即應聲請法院裁定令入戒治處所強制戒治，俟強制戒
    治期滿釋放，再為不起訴之處分。惟依上揭規定觀察勒戒或
    強制戒治執行完畢釋放後，五年內再犯毒品危害防制條例第
    十條之罪（施用毒品罪）者，檢察官即應依法追訴，毒品危
    害防制條例第二十條第一項、第二項、第二十三條第二項分
    別定有明文。
  (二)核被告於初犯施用毒品案件以後之五年以內，再犯施用第一
    級毒品海洛因、第二級毒品安非他命類之行為，係犯毒品危
    害防制條例第十條第一項之施用第一級毒品罪、同條第二項
    之施用第二級毒品罪。被告持有第一級毒品海洛因、第二級
    毒品安非他命類之低度行為，應分別為施用第一級、第二級
    毒品之高度行為所吸收，均不另論罪。
  (三)查起訴書雖誤繕被告施用毒品之時間暨地點，然此業據蒞庭
    檢察官於未變動其社會基本事實同一性之前提下，當庭更正
    如本判決事實欄之所載，此有本院審判筆錄在卷可稽；核此
    更正範圍，亦無礙於原起訴所特定之事實。本於檢察一體之
    原則，本院當以蒞庭檢察官所到庭更正者，為起訴所指之犯
    罪時、地。
  (四)被告前後多次施用第二級毒品安非他命類，時間密接，且依
    社會通念，復足可認為係基於一個意思決定所為之具有反覆
    性及延續性之行為，乃學理上所稱之「集合犯」，應僅成立
    一罪。按刑事法若干犯罪行為態樣，本質上原具有反覆、延
    續實行之特徵，立法時既予特別歸類，定為犯罪構成要件之
    行為要素，則行為人基於概括之犯意，在密切接近之一定時
    、地持續實行之複次行為，倘依社會通念，於客觀上認為符
    合一個反覆、延續性之行為觀念者，於刑法評價上，即應僅
    成立一罪。學理上所稱「集合犯」之職業性、營業性或收集
    性等具有重複特質之犯罪均屬之，例如經營、從事業務、收
    集、販賣、製造、散布等行為概念者是（最高法院95年度臺
    上字第1079號判決意旨參照）。查毒品因均有高度之成癮性
    及濫用性；即一方面因「耐藥性」的影響，導致行為人必須
    逐漸增加施用劑量，方能達成其主觀之相同效果；他方面則
    因「生理依賴性」及「心理依賴性」的影響，導致行為人對
    毒品產生強烈渴求，而終至不能根絕。職此，立法實務固以
    戒斷行為人之毒癮（包括身癮及心癮）為其首要；惟倘行為
    人曾經刑事處遇方式助其戒斷毒癮，猶於短時間內再犯施用
    毒品，足見原所據以實施之治療程序，顯然不能收其實效，
    是乃明定應依法追訴處罰。據此可知，施用毒品之行為本身
    ，顯然具有反覆性及延續性之特徵；準此，「持續多次施用
    」應屬此類犯罪之常態，倘認此為數行為，並對之為數罪評
    價，則恐與刑罰之過度評價禁止原則相悖，並有違憲法所揭
    櫫之比例原則。從而，於刑法評價上，「持續多次施用」毒
    品，自應僅成立「集合犯」之實質一罪。
  (五)檢察官併辦即臺灣士林地方法院檢察署96年度毒偵字第292
    號所涉之被告乙○○施用第二級毒品安非他命類之犯行，固
    未據一併起訴，惟因關此部分與業經起訴並經本院認定有罪
    之部分，核有「集合犯」之實質一罪關係，詳如前述，而為
    「同一案件」。本於國家刑罰權單一之原則，雖其未經一併
    起訴，然原起訴之效力當仍及於該未經起訴之「他部」，按
    諸審判不可分之原則，該「他部」即非可由檢察官另行追訴
    ，而應由本院併予審理。特此指明。
  (六)被告所犯上開二罪，犯意各別，行為互殊，罪名不同，應予
    分論併罰。
  (七)本院審酌被告犯罪之動機、吸食頻率、曾有施用毒品之前科
    仍不知戒除，惟慮及其犯後坦承犯行、所犯乃戕害自己身心
    健康，尚未危及他人等一切情狀，分別量處如主文所示之刑
    ，併定其應執行之刑。
  (八)檢察官併辦即臺灣士林地方法院檢察署96年度毒偵字第292
    號所查扣之安非他命吸食器1 組，為被告所有，供本案燒烤
    吸食第二級毒品安非他命類之犯罪所用，此業經被告敘明在
    卷；兼以僅係利用市售養樂多塑膠空瓶佐以市售蘋果西打塑
    膠瓶蓋、市售吸管、橡膠管、玻璃球改裝而成，而非專供施
    用毒品之器具，此亦經本院當庭勘驗無訛（參見本院96年5
    月9 日審判筆錄），爰依刑法第三十八條第一項第二款規定
    ，併予宣告沒收。至檢察官併辦即臺灣士林地方法院檢察署
    96年度毒偵字第292 號所查扣之海洛因1 小包、大麻1 大包
    、分裝袋99只、電子磅秤1 臺、分裝杓1 支、SIM 卡1 枚及
    安非他命5 包，查與被告施用毒品之本案核無關聯（蓋被告
    非特否認關此扣案證物俱屬其個人所有【參見本院96年5 月
    9 日審判筆錄】，且所涉分裝袋99只、電子磅秤1 臺、分裝
    杓1 支、SIM 卡1 張及安非他命5 包、大麻1 大包等物，復
    係被告涉嫌販賣第二級毒品之另案重要證物），是本院自無
    隨案併為處置之法律依據，而不能就此為沒收或沒收銷燬之
    宣告，特此指明。
據上論斷，應依刑事訴訟法第二百七十三條之一第一項、第二百
九十九條第一項前段，毒品危害防制條例第二十三條第二項、第
十條第一項、第二項，刑法第十一條前段、第三十八條第一項第
二款、第五十一條第五款，判決如主文。
本案經檢察官甲○○到庭執行職務。
中　　華　　民　　國　　96　　年　　5 　　月　　11　　日
                  刑事第二庭法  官  王慧惠
以上正本證明與原本無異。
如不服本判決應於收受本判決後10日內向本院提出上訴書狀，其
未敘述上訴理由者，並得於提起上訴後10日內向本院補提理由書
狀（均須按他造當事人之人數附繕本。）「切勿逕送上級法院」
中　　華　　民　　國　　96　　年　　5 　　月　　11　　日
                            書記官  王一芳
附錄論罪法條：
毒品危害防制條例第10條第1項、第2項
施用第一級毒品者，處 6 月以上 5 年以下有期徒刑。
施用第二級毒品者，處 3 年以下有期徒刑。
